臺灣基隆地方法院交通事件裁定　　　　　　　　　　九十三年度交聲字第一一一號
　　移送機關　　交通部公路總局台北區監理所基隆監理站
　　異　議　人　甲○○　男　五.
　　即受處分人
右列受處分人因違反道路交通管理處罰條例案件，對於交通部公路總局臺北監理所基
隆監理站中華民國九十三年五月十一日所為之處分（原處分案號：基監字第裁四二－
Ｒ00000000號），聲明異議，本院裁定如左：
    主      文
原處分撤銷。
甲○○不罰。
    理      由
一、聲明異議意旨詳如附件聲明異議狀影本所載。
二、本件原處分機關交通部公路總局臺北區監理所基隆監理站（下稱原處分機關）係
    以聲明異議人即受處分人甲○○於民國（下同）九十三年三月十四日十六時三十
    分許，駕駛０七八─ＣＥ號營業小客車，沿基隆市○○路往市區方向行駛，行經
    北寧路碧砂漁港前，在多車道不依規定行駛機車優先道，為基隆市警察局第二分
    局員警以受處分人有違反道路交通管理處罰條例第四十五條第四款規定，汽車在
    多車道不依規定駕車之違規行為而掣單舉發，受處分人不服舉發，乃向原處分機
    關申訴，原處分機關請舉發單位調查結果，仍認受處分人有上揭違規行為，乃於
    九十三年五月十一日依道路交通管理處罰條例第四十五條第四款之規定，裁處罰
    鍰新臺幣九百元，並依同條例第六十三條第一項記違規點數一點。
三、按機車優先車道標線，用以指示機器腳踏車優先行駛之車道，其他車種除起步、
    準備停車、臨時停車或轉向外，不得橫跨或占用行駛，道路交通標誌、標線、號
    誌設置規則第一百七十四條之一第一項分別定有明文。次按法院受理交通事件，
    準用刑事訴訟法之規定，道路交通管理處罰條例第八十九條前段定有明文，且認
    定不利於被告之事實須依積極證據，苟積極證據不足為不利於被告事實之認定時
    ，即應為有利於被告之認定（最高法院三十年台上字第八一六號判例參照），參
    以最高法院七十六年台上字第四九八六號判例所示「認定犯罪事實所憑之證據，
    雖不以直接證據為限，間接證據亦包括在內，然而無論直接證據或間接證據，其
    為訴訟上之證明，須於通常一般之人均不致有所懷疑，而得確信其為真實之程度
    者，始得據為有罪之認定，倘其證明尚未達到此一程度，而有合理之懷疑存在而
    無從使事實審法院得有罪之確信時，即應由法院為諭知被告無罪之判決」意旨，
    於法院審理行為人違反道路交通管理處罰條例案件時，當有其適用。易言之，法
    院於審理行為人違反道路交通管理處罰條例案件，當踐行完畢調查證據之程序後
    ，為事實之認定時，如就原處分機關所認定之行為人違規之事實仍有合理之訴訟
    上懷疑，而無法百分之百確信行為人確有該當於道路交通管理處罰條例各該處罰
    條文之構成要件事實時，即應依訴訟上之待證事實「倘有懷疑，則從被告之利益
    作解釋」之證據法則，作對受處分人有利之認定。
四、受處分人甲○○聲明異議意旨固不否認其有駕駛前述車號營業用小客車於右揭時
    地行駛機車優先道為警舉發之事實，然辯稱：其當時準備右轉進入碧砂漁港停車
    場，遂於停車場入口處十五公尺地方駛進機車優先道，故異議人之行為應屬前開
    除外條款不罰之列，為此聲明異議云云。經查：
(一)受處分人甲○○確有駕駛前述車號小客車於右揭時間在前開劃設機車優先車道行
    駛之行為，業據證人即當場舉發之員警洪伯仁、藍國維分別到庭證述屬實（詳見
    本院九十三年六月二十三日、七月十三日訊問筆錄），並有證人洪伯仁所提出之
    現場簡圖一份、現場路況照面二張附卷可證，且為受處分人所不否認，堪信屬實
    。
(二)證人方玉萍到庭證稱：九十三年三月十四日下午乘坐受處分人之上開營業小客車
    外出遊玩，回程時順便至碧砂漁港買東西，當天我們車子行進方向是先左轉再右
    轉進入碧砂漁港，我有繪製路線圖等語（本院九十三年七月十三日訊問筆錄參照
    ），且證人即現場舉發警員藍國維、洪伯仁亦到庭詰證稱：本件交通違規事件舉
    發時，證人方玉萍確實坐在前座乘客座上，當時看見異議人之計程車行駛在機車
    優先道，我們就駕駛巡邏車緊跟在後，到了碧砂漁港，異議人就駕車右轉進入停
    車場，我們才跟著他的車子進入碧砂漁港開單舉發等語（本院九十三年六月二十
    三日、九十三年七月十三日訊問筆錄），顯見受處分人辯稱其欲右轉進入碧砂漁
    港而行駛機車優先道等語，可堪採信。
(三)次就前開規則第一百七十四條之一規定觀之，其他車種除起步、準備停車、臨時
    停車或轉向外，不得跨越或占用機車優先道行駛，核異議人既有右轉之行為，且
    前開路段之最外側車道既為機車優先道，則欲右轉進入碧砂漁港之車輛，自均應
    依規定行駛最外側車道始得右轉，除此之外，行駛於其他車道上之車輛自不得在
    該路段恣意右轉碧砂漁港，此乃為維持直行及右轉車輛行車順暢，減少事故發生
    所必要之設計。而受處分人斯時係欲右轉，其先駛入最外側之機車優先道上行駛
    ，其行為自當合於前開規則第一百七十四條之一所設為轉向而占用行駛機車專用
    道之例外規定。
五、綜上所述，原處分機關認定受處分人有在多車道駕車，不依規定之車道行駛之違
    規行為，卻未斟酌受處分人有上開例外規定之情形，似嫌率斷。從而，原處分右
    開裁罰即難認為合法，自應由本院將原處分機關之處分撤銷，諭知受處分人不罰
    ，以資適法。
六、據上論斷，應依道路交通案件處理辦法第二十條，裁定如主文。
中　　　華　　　民　　　國　　九十三　　年　　 十二 　　月　　　七　　　日
                                臺灣基隆地方法院交通法庭
                                    法  官  汪梅芬
右正本證明與原本無異。
對於本件裁定如有不服，應於送達後五日內，向本院提出抗告書狀，敘述抗告之理由
，抗告於臺灣高等法院。
                                    書記官  賴敏慧
中　　　華　　　民　　　國　　九十三　　年　　 十二 　　月　　　七　　　日
